臺灣高雄地方法院刑事判決
111年度金訴字第5號
公  訴  人  臺灣高雄地方檢察署檢察官
被      告  鄭秀鈴



上列被告因詐欺等案件，經檢察官提起公訴（110年度偵字第209
34號），本院判決如下：
    主  文
鄭秀鈴犯如附表所示之罪，各處如附表所示之刑。應執行有期徒
刑伍月，併科罰金新臺幣肆萬伍仟元，罰金如易服勞役，以新臺
幣壹仟元折算壹日。
    事  實
一、鄭秀鈴已預見詐欺份子盛行，提供金融機構帳戶予他人使  
    用，並依照他人指示持金融機構帳戶之提款卡及密碼前往領
    取款項後兌換為虛擬貨幣比特幣後轉匯至指定帳戶之方式交
    付，所提供之帳戶可能作為詐欺份子詐欺取財供被害人匯款
    使用，依上開方式將款項交付他人更可能使被害人贓款流入
    詐欺份子掌控以致去向不明，仍不違背其本意，與真實姓名
    年籍不詳自稱「楊偉」之成年男子詐欺份子，共同意圖為自
    己不法之所有，基於詐欺取財、違反洗錢防制法未必故意之
    犯意聯絡，於民國110年2月初某日，由鄭秀鈴提供不知情之
    其子陳偉翔所申辦之第一商業銀行桃園分行帳號000-000000
    00000號帳戶（下稱第一銀行帳戶）供「楊偉」使用，及於
    「楊偉」以附表所示方式詐欺附表所示被害人匯款至第一銀
    行帳戶（共計匯入新臺幣【下同】70,470元）後，鄭秀鈴再
    依「楊偉」指示，持前揭銀行帳戶之提款卡及密碼至提款機
    提領附表編號1所示被害人匯入之款項共計100,000元（含非
    本案被害人之匯款，附表編號2部分則未及提領），並依照
    「楊偉」之指示，將款項換成比特幣後，匯至「楊偉」指定
    之比特幣帳戶，以此方式製造金流之斷點，致無從追查前揭
    款項之去向，而掩飾、隱匿上開詐欺犯罪所得。
二、案經林依柔、游念穎訴由新北市政府警察局林口分局報告臺
    灣高雄地方檢察署檢察官偵查起訴。
    理  由
壹、程序部分：
    按被告以外之人於審判外之言詞或書面陳述，除法律有規定
    者外，不得作為證據。又被告以外之人於審判外之陳述，雖
    不符前4條之規定，而經當事人於審判程序同意作為證據，
    法院審酌該言詞陳述或書面陳述作成時之情況，認為適當者
    ，亦得為證據，刑事訴訟法第159條第1項、第159條之5第1
    項定有明文。查本案被告鄭秀鈴以外之人於審判外之言詞及
    書面陳述，均經被告、檢察官於本院審理時同意作為證據（
    審金訴卷第55頁、本院卷第35頁），本院揆諸前開法條規定
    ，並審酌各該言詞及書面陳述作成時之情況，認為適當，自
    得作為證據，合先敘明。
貳、實體部分：
一、訊據被告固坦承提供第一銀行帳戶予「楊偉」使用，及依「
    楊偉」指示提領附表編號1所示款項並換成比特幣後匯至「
    楊偉」指定之比特幣帳戶之事實，惟矢口否認有何共同詐欺
    取財、洗錢（含既遂及未遂）之犯行，辯稱：被告固然有事
    實欄所載之客觀行為，但係遭「楊偉」詐騙所為，被告主觀
    上並無詐欺取財及洗錢之犯意聯絡云云。經查：
    ㈠被告於110年2月初提供第一銀行帳戶予「楊偉」使用，及
      於「楊偉」以附表所示方式詐欺附表所示被害人匯款至第
      一銀行帳戶（共計匯入70,470元）後，被告再依「楊偉」
      指示，持前揭銀行帳戶之提款卡及密碼至提款機提領附表
      編號1所示被害人匯入之款項共計100,000元（含非本案被
      害人之匯款，附表編號2部分則未及提領），再依「楊偉
      」之指示，將款項換成比特幣後，匯至「楊偉」指定之比
      特幣帳戶（前述提款後兌換為比特幣再轉匯至指定比特幣
      帳戶之行為，以下簡稱為轉匯比特幣之行為）之事實，業
      據證人即告訴人林依柔及游念穎於警詢指述及陳偉翔於警
      詢陳稱明確（警卷第29至37頁、第39至42頁、第109至111
      頁），並有附表編號1告訴人林依柔提供之Whatsapp對話
      訊息擷取畫面及手機轉帳交易擷取畫面1份（警卷第117至
      123頁）、附表編號2告訴人游念穎提供之中國信託銀行AT
      M轉帳交易明細表1份（警卷第43頁）、通訊軟體LINE對話
      擷取畫面1份（警卷第51至107頁）、第一商業銀行總行11
      0年9月7日一總營集字第98965號函文及所附陳偉翔開戶資
      料、帳戶交易明細各1份（警卷第13至19頁）、被告手機
      比特幣提幣完成擷取畫面1份（警卷第23至27頁）、被告
      與「楊偉」之LINE對話擷取畫面1份（警卷第27至28頁）
      等在卷可佐，復為被告所不否認（本院卷第35頁、第41至
      46頁），此部分事實首堪認定。
    ㈡被告固以其主觀上並無與「楊偉」共同詐欺取財及洗錢（
      含既遂及未遂）之犯意聯絡等語置辯，惟查：
　　　⒈被告就何以提供第一銀行帳戶予「楊偉」詐騙附表所示
        被害人匯入贓款乙節，於110年2月25日、110年3月25日
        警詢供稱：被告先前透過阿姨和同事介紹而認識男性友
        人「楊偉」，「楊偉」於110年1月20幾日告知被告要買
        機票來臺灣找被告談戀愛，請被告幫忙買機票，並將機
        票錢匯到被告提供之第一銀行帳戶，及指示被告於款項
        入戶後立刻提領並去比特幣交易中心兌換成比特幣，再
        把比特幣匯款到「楊偉」指定之比特幣帳戶。被告遂依
        指示轉匯比特幣（警卷第4至5頁、第7至11頁）；於110
        年10月15日檢察官訊問時供述：被告前與「楊偉」有2
        面之緣，「楊偉」嗣後出國，以LINE聯繫被告表示想回
        臺灣，委請被告幫忙買機票，並匯款到被告提供的第一
        銀行帳戶，再轉匯比特幣，「楊偉」說換成比特幣比較
        方便，要用比特幣去買機票。被告一開始不願意幫忙，
        但「楊偉」還是匯款進來，說匯入的錢是「楊偉」的工
        作獎金。被告領錢過程中確實感覺奇怪，「楊偉」有說
        不會讓被告被抓。被告坦認當車手詐欺等語（偵卷第33
        至37頁）；於本院準備程序及審理時供稱：被告基於感
        情的因素幫忙網路交友認識的朋友「楊偉」，當時還沒
        和「楊偉」談戀愛，只是打算見面，不清楚「楊偉」去
        那個國家，也不知道機票多少錢。當時確實覺得怪怪，
        整個匯款和兌換比特幣過程也讓被告覺得這筆錢可能有
        問題，因為「楊偉」說不會陷害被告、不會讓被告被抓
        ，被告不知道是詐欺，也沒想過有這種詐欺的手法，否
        則被告就不會幫忙等語（審金訴卷第53頁、本院卷第41
        至46頁）。依被告前揭所辯情節，固然供承曾與「楊偉
        」見面，卻連介紹人即阿姨及同事名字都說不出來，且
        對於「楊偉」所在國家、從事之工作，均一無所知，甚
        至也無法確保「楊偉」即為該人之真實姓名，是其所「
        轉匯比特幣」之對象隱藏在重重幕後，無從確定其身分
        。再者，「楊偉」匯款給被告的理由既為「代為購買機
        票」，先不論人已在國外之「楊偉」何以無法自行購買
        返回臺灣之機票，竟需委由只有「2面之緣」、僅憑通
        訊軟體聯繫、雙方不熟且根本不知道「楊偉」所在地之
        被告，由其經手數萬元以上之款項，縱有「代買機票」
        之需而事前或事後匯入購買機票之費用，理應提供購買
        機票所需之詳細姓名、年籍及護照號碼等資料，以及欲
        訂購何航空公司何時之航班號碼，以利被告代為處理，
        乃「楊偉」從頭到尾與被告聯繫內容全與前述「代買機
        票」相關之資訊無關，反而要求被告領款後兌換為不易
        流通之虛擬貨幣比特幣，並指示轉匯比特幣，期間一再
        向被告保證「不會害你」、「不會讓你被抓」，遑論「
        購買機票」的款項尚分為不同日多筆分批匯入帳戶，並
        要求被告於款項入戶後立即領取。是被告所稱「代買機
        票」各節，處處可見異常之情，實非合理。以被告時年
        43歲，自承擔任清潔工作，具有相當之年齡、工作經驗
        等閱歷，豈會對上開種種可疑之狀況全未察覺有異，輕
        易相信對方之說詞？遑論被告前於偵查及本院審理中均
        供稱曾拒絕幫忙，且對於整個轉匯比特幣過程感覺奇怪
        ，覺得這筆錢可能有問題等語。凡此顯見被告已對提供
        帳戶轉匯比特幣乙事有所懷疑，亦對經手之款項是否涉
        及不法存有疑慮，則其所稱不知道也沒想過「楊偉」匯
        入之款項涉及詐欺不法云云，並不可採。
      ⒉觀諸被告提出其與「yang」（即楊偉）之LINE對話紀錄
        （警卷第27至28頁），僅有2段片段之對話，未見被告
        前揭所述一度拒絕「楊偉」而經「楊偉」向被告保證不
        會陷害被告或害被告被抓等內容，能否佐證被告所辯上
        情，並非無疑。再由被告擷取之部分對話內容，可見「
        楊偉」於110年1月25日告知被告收到錢後可作為「楊偉
        」飛往臺灣的機票費用，然於被告詢問「楊偉」飛臺灣
        的機票多少錢時，未見「楊偉」就此回答。且「楊偉」
        就匯入第一銀行帳戶款項之來源，先稱為「工作獎金」
        ，繼而改稱是「臺灣代表」寄給被告的錢，前後矛盾，
        乃被告就前開種種可疑之處毫無質疑，只告知「楊偉」
        第1筆50,000元，第2筆160,000元（第2筆應包括被告提
        領附表編號1之款項）等情。在在可見上開「代買機票
        」過程、內容等存有違常之情，惟被告實際上並不關心
        其帳戶究竟會被作何使用，所匯入後提領轉匯比特幣之
        款項來源為何，有無涉及不法之可能，以及如何達成「
        代買機票」事宜。被告雖然自述對於轉匯比特幣過程感
        覺奇怪，但無法合理說明於其察覺有異之時，何以仍依
        照「楊偉」指示提供帳戶提領款項進而轉匯比特幣，而
        對上開帳戶提供後之使用、提領後交付之款項是否涉及
        不法乙事漠不關心，亦未進行核實之情。
      ⒊再衡以在現今社會，開戶並非難事，即便信用不佳者也
        可以很簡便手續地申辦自己的戶頭，何以需要借用他人
        帳戶匯款再轉匯比特幣，實令人起疑。何況在現今媒體
        一再報導詐騙份子橫行及洗錢人頭帳戶、詐騙車手充斥
        之狀況下，更是難以想像。被告就其提供帳戶並轉匯比
        特幣，其所提領之來源不明之款項，即可能係他人財產
        犯罪之贓款，且仍提領上開贓款並轉匯比特幣之方式交
        付「楊偉」，可能成為詐騙車手乙情，實難諉為不知。
        是被告所辯與常情相違，均不足採。從而被告應允「楊
        偉」所託「代買機票」、轉匯比特幣時，應可預見其提
        供之第一銀行帳戶將被拿來從事財產犯罪之用，且領款
        後轉匯比特幣將製造金流斷點，致無從追查入戶款項之
        去向，仍不違反其本意地將第一銀行帳戶提供予「楊偉
        」，進而實際從事提供帳戶後提領款項轉匯比特幣之行
        為，乃出於詐欺取財、洗錢（包含既遂及未遂）之共同
        犯意，而為前揭行為，應堪以認定。
　　㈢綜上所述，本案事證明確，被告前揭辯解並無可採，其如
      附表所示共同詐欺取財、洗錢（含既遂及未遂）等犯行均
      堪以認定，應各依法論科。　　
　　㈣至公訴意旨固認被告所為尚涉犯組織犯罪防制條例第3條第
      1項後段參與犯罪組織罪嫌。然查被告僅見過「楊偉」2面
      ，乃透過「楊偉」而取得「楊偉」經理之通訊軟體聯繫方
      式，不知道「楊偉」和「楊偉」經理之年籍資料，均透過
      通訊軟體聯繫（警卷第5頁、第9頁、偵卷第33頁）等語。
      被告僅提出其以通訊軟體LINE與暱稱「yang」（即「楊偉
      」）之對話，及暱稱「B.D.Fr」（即「楊偉」經理）之帳
      號資料（警卷第27至28頁）。是卷內既無被告與「楊偉」
      經理實際見面或曾通話等紀錄，而得以證明「楊偉」與「
      楊偉」經理確為不同人之證據，即難以排除「楊偉」虛設
      2個通訊軟體帳號，分飾2角而與被告聯繫之可能。是依現
      存證據，並不足認被告除「楊偉」之外，就其詐欺取財部
      分尚有其他共犯存在，而有何三人以上共同詐欺取財之犯
      行（此部分經本院變更起訴法條，詳後述）。則包含被告
      在內之共犯人數既然未達3人，與組織犯罪防制條例第2條
      第1項所定之犯罪組織需3人以上之要件自有未合，無從以
      該條例第3條第1項後段之參與犯罪組織罪嫌相繩。此部分
      因與前述詐欺取財及洗錢（含既遂及未遂）等罪為想像競
      合之裁判上一罪關係，爰不另為無罪之諭知，附此敘明。
二、論罪科刑之理由：
    ㈠按洗錢防制法第2條規定：「本法所稱洗錢，指下列行為：
      意圖掩飾或隱匿特定犯罪所得來源，或使他人逃避刑事
      追訴，而移轉或變更特定犯罪所得。掩飾或隱匿特定犯
      罪所得之本質、來源、去向、所在、所有權、處分權或其
      他權益者。收受、持有或使用他人之特定犯罪所得。」
      所稱特定犯罪，依照同法第3條第1款，包含最輕本刑為6
      月以上有期徒刑以上之刑之罪。倘能證明所使用帳戶內之
      資金係前置之特定犯罪所得，即應逕以一般洗錢罪論處。
      例如詐欺集團向被害人施用詐術後，為隱匿其詐欺所得財
      物之去向，而令被害人將其款項轉入該集團所持有、使用
      之帳戶，並由該集團所屬之車手前往提領詐欺所得款項得
      ，檢察官如能證明該帳戶內之資金係本案詐欺之特定犯罪
      所得，即已該當於同法第14條第1項之一般洗錢罪。是被
      告依「楊偉」指示，提供第一銀行帳戶，並親自提領附表
      編號1被害人所匯入之贓款後再轉匯比特幣，以此方式製
      造金流斷點，當屬洗錢防制法第2條第2款掩飾、隱匿特定
      犯罪所得之去向。核被告鄭秀鈴附表編號1所為，係犯刑
      法第339條第1項之詐欺取財罪、洗錢防制法第14條第1項
      之洗錢罪；附表編號2所為，係犯刑法第339條第1項之詐
      欺取財罪、洗錢防制法第14條第2項、第1項之洗錢未遂罪
      。至公訴意旨固認被告附表編號1、編號2所為均係犯刑法
      第339條之4第1項第2款三人以上共同詐欺取財罪嫌，然因
      「楊偉」與「楊偉」經理是否確為不同之人尚屬有疑，難
      認被告詐欺取財之共同正犯已達3人業如前述，自應論以
      刑法第339條第1項之詐欺取財罪，此部分基本社會事實同
      一，並經本院審理時當庭告知罪名（本院卷第34頁），起
      訴法條應予變更。
    ㈡查被告依照「楊偉」指示提供帳戶、提領款項後轉匯比特
      幣，擔任車手工作，屬「楊偉」詐欺、洗錢犯罪計畫不可
      或缺之重要環節，堪認被告係在合同之意思範圍內，分擔
      犯罪行為之一部，並相互利用他人之行為，以達其犯罪之
      目的，應對於全部所發生之犯罪結果，共同負責而論以共
      同正犯。是被告與「楊偉」間，就附表所示詐欺取財犯行
      及洗錢（含既遂及未遂）犯行，均有犯意聯絡及行為分擔
      ，應均論以共同正犯。被告提供不知情之陳偉翔開設之第
      一銀行帳戶供附表所示被害人匯入贓款使用，為間接正犯
      。
    ㈢被告實施一提供帳戶供附表所示告訴人匯入贓款後依提領
      並轉匯比特幣之行為，同時觸犯詐欺取財罪及洗錢罪（含
      既遂及未遂），應依想像競合犯規定，各從一重之洗錢既
      遂罪（附表編號1部分）及洗錢未遂罪（附表編號2部分）
      處斷。
    ㈣按犯洗錢防制法第14條、第15條之罪，在偵查或審判中自
      白者，減輕其刑，同法第16條第2項定有明文。被告於檢
      察官訊問時供稱：「（問：是否坦承當詐欺車手提款？）
      我承認。」應認其業就附表所示參與之詐欺、洗錢（含既
      遂及未遂）等犯行概已自白犯行（偵卷第37頁），合於上
      開規定，均應依上開規定減輕其刑。又被告附表編號2於
      被害人款項匯入後，未及提領、轉匯款項，其洗錢犯行核
      屬未遂，應依刑法第25條第2項規定減輕其刑，並依法遞
      減之。
    ㈤爰審酌被告正值壯年，有相當之社會經驗，竟因感情因素
      ，依照「楊偉」指示提供帳戶後提領附表1告訴人匯入帳
      戶之贓款並轉匯比特幣，使該部分贓款迅速流至「楊偉」
      掌控，難以追查流向。考量現今詐欺行為猖獗，使人與人
      之間產生不信賴與懷疑之感，暨其自述未取得任何贓款或
      報酬（本院卷第36頁），迄未與附表所示告訴人調解、和
      解或為何賠償，未能填補附表所示告訴人所受之財產損失
      ，並考量本案被害人為2人，共遭詐欺70,470元，被告擔
      任車手工作之犯罪地位，及犯後就前開客觀行為固然不爭
      執，惟否認主觀犯意，暨被告高中畢業，現從事清潔工作
      ，每月收入約20,000元（本院卷第46頁）等智識、工作及
      經濟狀況，暨其犯罪之動機、目的、手段及造成之損害等
      一切情狀，各量處如附表所示之刑，並定其應執行之刑，
      暨諭知罰金易服勞役之折算標準。
    ㈥沒收部分：
　　　洗錢防制法第18條第1項前段固規定：「犯第14條之罪，
      其所移轉、變更、掩飾、隱匿、收受、取得、持有、使用
      之財物或財產上利益，沒收之」，惟該條並無「不問屬於
      犯罪行為人與否」之要件，當以屬於實際管領財物或財產
      上利益之犯罪行為人者為限，始應沒收。查本案遭被告隱
      匿去向之詐欺所得即附表編號1部分70,400元匯款，既經
      被告依照「楊偉」指示全數提領並兌換為比特幣後匯至指
      示帳戶而由「楊偉」取得，已非在被告之實際管領中；另
      附表編號2部分，被害人匯入第一銀行帳戶內之70元業遭
      銀行圈存止扣，此有金融機構聯防機制通報單1紙在卷（
      警卷第47頁），被告已無法提領該筆款項，亦難謂在被告
      實際管理中，自無從依上開規定諭知沒收，附此敘明。
三、據上論斷，應依刑事訴訟法第299條第1項前段、第300條， 
    判決如主文。
本案經檢察官甘若蘋提起公訴，檢察官陳俊宏到庭執行職務。
中　　華　　民　　國　　111 　年　　3 　　月　  16 　日
                  刑事第十一庭審判長  法　官  莊珮吟 
　　　　　　　　　                    法  官  黃鳳岐
　　　　　　　　　                    法  官  李貞瑩
以上正本證明與原本無異。
如不服本判決應於收受判決後20日內向本院提出上訴書狀，並應
敘述具體理由。其未敘述上訴理由者，應於上訴期間屆滿後20日
內向本院補提理由書(均須按他造當事人之人數附繕本)「切勿逕
送上級法院」。
中　　華　　民　　國　　111 　年　　3 　　月　  16 　日
                                      書記官  洪王俞萍

附錄本判決論罪科刑法條
中華民國刑法第339條（普通詐欺罪）
意圖為自己或第三人不法之所有，以詐術使人將本人或第三人之
物交付者，處5年以下有期徒刑、拘役或科或併科50萬元以下罰
金。
以前項方法得財產上不法之利益或使第三人得之者，亦同。
前二項之未遂犯罰之。

洗錢防制法第2條
本法所稱洗錢，指下列行為：
一、意圖掩飾或隱匿特定犯罪所得來源，或使他人逃避刑事追訴
    ，而移轉或變更特定犯罪所得。
二、掩飾或隱匿特定犯罪所得之本質、來源、去向、所在、所有
    權、處分權或其他權益者。
三、收受、持有或使用他人之特定犯罪所得。

洗錢防制法第14條
有第二條各款所列洗錢行為者，處7年以下有期徒刑，併科新臺
幣5百萬元以下罰金。
前項之未遂犯罰之。
前二項情形，不得科以超過其特定犯罪所定最重本刑之刑。

附表
編號 被害人 詐欺時間及方式 匯入時間及匯入帳戶 提領（轉匯）方式 刑 1  林依柔 「楊偉」於110年2月7日以通訊軟體Whatsapp（號碼00000000000），向林依柔佯稱：欲寄送禮物給林依柔，再以物流公司人員名義，向林依柔表示需支付超重費用云云，以此方式施用詐術，使林依柔陷於錯誤，於右列時間匯款至右列帳戶，旋經鄭秀鈴於右列時間提領右列款項。 於110年2月8日上午10時28分、10時29分陸續匯款50,000元及20,400元至第一銀行帳戶 鄭秀鈴於110年2月8日上午11時16分至21分間，操作自動提款機，提領30,000元、30,000元、10,000元、30,000元，隨後於同日下午4時7分、33分許，至高雄市○○區○○○路00號14樓比特幣交易中心換成比特幣，再匯款至「楊偉」指定之比特幣帳戶  鄭秀鈴共同犯一般洗錢罪，處有期徒刑肆月，併科罰金新臺幣肆萬元，罰金如易服勞役，以新臺幣壹仟元折算壹日。      2   游念穎 「楊偉」於110年2月5日以通訊軟體Line（ID:honest），向游念穎佯稱：欲寄送禮物給游念穎，再以物流公司人員名義，向游念穎表示需支付運費云云，以此方式施用詐術，使游念穎陷於錯誤，於右列時間匯款至右列帳戶。嗣佯裝為物流人員之詐欺集團成員再要求游念穎支付美金2,500元之運費，游念穎始知受騙。 於110年2月9日中午12時8分匯款70元至第一銀行帳戶 鄭秀鈴未及提領 鄭秀鈴共同犯一般洗錢未遂罪，處有期徒刑貳月，併科罰金新臺幣壹萬元，罰金如易服勞役，以新臺幣壹仟元折算壹日。